【裁判字號】    98,基簡,1080
【裁判日期】    990119
【裁判案由】    損害賠償
【裁判全文】
臺灣基隆地方法院基隆簡易庭民事判決
原      告  明台產物保險股份有限公司
法定代理人  市原進
訴訟代理人  丙○○
被      告  乙○○
上列當事人間請求損害賠償事件，經臺灣士林地方法院內湖簡易
庭移送前來，本院於中華民國99年1 月5 日言詞辯論終結，判決
如下：
    主  文
被告應給付原告新台幣貳拾萬肆仟捌佰壹拾元，及自民國九十
九年一月五日起至清償日止，按週年利率百分之五計算之利息。
原告其餘之訴駁回。
訴訟費用由被告負擔十分之九；餘由原告負擔。
本判決第一項得假執行。但被告以新台幣貳拾萬肆仟捌佰壹拾
元為原告預供擔保後，得免為假執行。
    事實及理由
壹、程序方面
一、本件起訴狀所載原告明台產物保險股份有限公司之法定代理
    人為甲○○○，嗣原告於民國98年12月9 日具狀表示該公司
    之法定代理人變更為市原進等情，因原告係於98年9 月30日
    起訴，該公司之法定代理人於98年8 月25日即已變更為市原
    進，此有起訴狀及保險公司營業執照在卷可稽，是原告之法
    定代理人於本件起訴前即已變更，則起訴狀所載原告法定代
    理人甲○○○，應屬誤繕，因原告之法定代理人於起訴後並
    無變更，即無承受訴訟可言，核先敘明。
二、按訴狀送達後，原告不得將原訴變更或追加他訴，但擴張或
    減縮應受判決事項之聲明者，不在此限，民事訴訟法第255
    條第1 項第3 款定有明文。經查，本件原告起訴時，原請求
    判決命被告給付原告新台幣（下同）25萬4,290 元，及自起
    訴狀繕本送達被告之翌日起至清償日止，按週年利率百分之
    5 計算之利息，嗣原告於本院審理時，就利息起算日部分，
    變更為本案一審言詞辯論終結日，並變更聲明為被告應給付
    原告25萬4,290 元，及自本案一審言詞辯論終結日起至清償
    日止，按週年利率百分之5 計算之利息。核原告係減縮應受
    判決事項之聲明，揆諸前開規定，應予准許。
三、被告經合法通知，未於言詞辯論期日到場，核無民事訴訟法
    第386 條所列各款情形，爰依原告之聲請，由其一造辯論而
    為判決。
貳、實體方面
一、原告主張：被告於96年11月2 日下午3 時許，駕駛車號2956
    -DJ 號自小客車，行經國道一號高速公路北上22.9公里處，
    因未保持安全距離，撞擊原告承保被保險人劉寶琳駕駛其所
    有車號5578-TS 號自小客車（下稱系爭車輛），造成系爭車
    輛損壞，原告已依保險契約賠付系爭車輛修理費用共計25萬
    4,290 元（含工資4 萬3,125 元、零件21萬1,165 元），因
    此項損害肇因於被告駕駛車輛之過失行為，被告應賠償所生
    之損害，原告遂依民法第191 條及保險法第53條之規定起訴
    請求等情，並聲明：被告應給付原告25萬4,290 元，及自本
    案一審言詞辯論終結日起至清償日止，按週年利率百分之5
    計算之利息。
二、被告未於言詞辯論期日到場，亦未提出書狀為任何聲明或陳
    述。
三、經查：
（一）被告於前開時、地，駕駛車號2956-DJ 號自小客車行駛，
      撞及前方同向行駛由劉寶琳駕駛系爭車輛之後側車身，並
      推擠系爭車輛往前行進，復撞及系爭車輛前方由楊振福駕
      駛車號6221-QL 號自小客車之後側車身，導致系爭車輛之
      前車頭及後側車身均受有損害等情，業據原告提出系爭車
      輛受損情形照片為證，復有內政部警政署國道公路警察局
      第一警察隊98年12月14日公警一交字第0980108582號函檢
      附道路交通事故現場圖、交通事故現場草圖、道路交通事
      故調查報告表（二）及現場照片在卷可稽，足見原告主張
      因被告駕車撞及系爭車輛，致系爭車輛受有損壞等情，應
      屬可信。
（二）按汽車行駛時，駕駛人應注意車前狀況及兩車併行之間隔
      ，並隨時採取必要之安全措施，道路交通安全規則第94條
      第3 項定有明文。本件被告於前開時、地駕車行駛時，應
      注意車前狀況，隨時採取必要之安全措施，又當時天候陰
      、屬日間光線、路面乾燥無缺陷，此有道路交通事故調查
      報告表（一）及現場照片附卷可參，客觀上並無不能注意
      之情形，然被告於警詢時自陳其於前開時、地駕車行駛，
      當系爭車輛停止時，其不及煞車，導致撞及系爭車輛等情
      ，堪認被告疏未注意依規定注意車前狀況，隨時採取必要
      安全措施，導致其發現系爭車輛停止時，不及煞車而撞及
      系爭車輛，足徵被告前揭駕駛行為確有過失甚明，且系爭
      車輛之受損結果與被告之駕駛行為間，應有相當因果關係
      ，故原告主張被告就本件車禍之發生，應負過失責任等情
      ，即堪採信。
（三）又按因故意或過失，不法侵害他人之權利者，負損害賠償
      責任；另不法毀損他人之物者，被害人得請求賠償其物因
      毀損所減少之價額，民法第184 條第1 項前段及第196 條
      分別定有明文。再按依民法第196 條之規定，請求賠償物
      被毀損所減少之價額，得以修復費用為估定之標準，但以
      必要者為限，如修理材料以新品換舊品，應予折舊（最高
      法院77年度第9 次會議決議可資參照）。本件被告駕駛前
      開車輛，因未依規定注意車前狀況，導致與系爭車輛發生
      碰撞，使系爭車輛受損，依據上開規定，被告即應負侵權
      行為之損害賠償責任；又原告提出估價單，主張系爭車輛
      修復費用總額為25萬4,290 元，因被告已於相當時期受合
      法之通知，而於言詞辯論期日不到場，亦未提出準備書狀
      爭執，依民事訴訟法第280 條第3 項前段準用同條第1 項
      前段之規定，對於原告主張之事實視同自認，而系爭車輛
      係於96年8 月10日領照，此有行車執照影本在卷供參，至
      96年11月2 日車禍受損時止，依營利事業所得稅查核準則
      第95條第6 款規定：「固定資產提列折舊採用定率遞減法
      者，以1 年為計算單位，其使用期間未滿1 年者，按實際
      使用之月數相當於全年之比例計算之，不滿1 月者，以月
      計」之方法計算結果，系爭車輛使用時間應以3 月計，因
      汽車及附加零件已有折舊，應將折舊部分予以扣除；本院
      依行政院所頒固定資產耐用年數表及固定資產折舊率之規
      定，小客車之耐用年數為5 年，依定率遞減法每年折舊千
      分之369 ，則系爭車輛修理費中零件部分為21萬1,165 元
      ，依上開標準計算之折舊額為1 萬9,480 元【計算式：21
      萬1,165 元×0.369 ×3/12＝1 萬9,480 元，小數點以下
      4 捨5 入】，扣除折舊額後，零件費用為19萬1,685 元【
      計算式：21萬1,165 元－1 萬9,480 元＝19萬1,685 元】
      ，加上不應折舊之工資4 萬3,125 元，則損害賠償金額合
      計23萬4,810 元【計算式：19萬1,685 元+4萬3,125 元＝
      23萬4,810 元】。
（四）另按被保險人因保險人應負保險責任之損失發生，而對於
      第三人有損失賠償請求權者，保險人得於給付賠償金額後
      ，代位行使被保險人對於第三人之請求權，保險法第53條
      第1 項前段定有明文。本件系爭車輛之所有人劉寶琳為原
      告之被保險人，系爭車輛於上開時、地受損後，業經原告
      給付系爭車輛之修理費用，此有損害賠償代位求償切結書
      在卷可憑，是原告依據上開規定，請求被告負損害賠償責
      任，應屬有據。
（五）綜上，被告就前開車禍之發生，應負侵權行為之損害賠償
      責任，從而，原告依侵權行為及保險代位之法律關係，請
      求被告給付23萬4,810 元及自本案一審言詞辯論終結日即
      99年1 月5 日起至清償日止，按週年利率百分之5 計算之
      利息，為有理由，應予准許；逾此部分之請求，洵屬無據
      ，應予駁回。
四、本件係標的金額在50萬元以下之財產權訴訟，依民事訴訟法
    第427 條第1 項規定，適用簡易程序，本院既為被告敗訴之
    判決，即應依民事訴訟法第389 條第1 項第3 款之規定，就
    原告勝訴部分，依職權宣告假執行，併依據同法第392 條第
    2 項之規定，依職權宣告被告預供擔保，得免為假執行。
五、訴訟費用負擔之依據：民事訴訟法第79條。
中    華    民    國    99    年    1     月    19    日
                  基隆簡易庭法  官  邰婉玲
以上正本係照原本作成。
如對本判決上訴，須於判決送達後20日內向本院提出上訴狀。
中    華    民    國    99    年    1     月    19    日
                            書記官  王毓嫻

司法院資訊處製作；財團法人民間司法改革基金會備份。
